【裁判字號】    89,訴,871
【裁判日期】    900326
【裁判案由】    新型專利舉發
【裁判全文】
臺北高等行政法院裁定                              八十九年度訴字第八七一號
    原      告  地球綜合工業股份有限公司
    代  表  人  甲○○董事長.
    訴訟代理人  丁○○律師
                鄭國鼎律師
    被      告  經濟部
    代  表  人  林信義部長）.
    訴訟代理人  己○○
                戊○○
    聲 請 人即
    參  加  人  四維企業股份有限公司
    代  表  人  乙○○董事長.
    訴訟代理人  丙○○律師
右聲請人對於原告與被告間因新型專利舉發事件，聲請獨立參加訴訟，本院裁定如左
：
    主  文
四維企業股份有限公司應獨立參加本件被告之訴訟。
    理  由
一、按行政法院認為撤銷訴訟之結果，第三人之權利或法律上利益將受損害者，得依
    職權命其獨立參加訴訟，並得因該第三人之聲請，裁定允許其參加，行政訴訟法
    第四十二條第一項定有明文。
二、張周美於民國（下同）六十年一月二十二日以「黏性塑膠帶表面具凸凹各式花紋
    之製造方法」向經濟部智慧財產局（原經濟部中央標準局，下同）申請發明專利
    ，嗣於六十年五月十七日申准將申請權移轉予原告後，原告於六十年六月十五日
    改請新型專利，並變更專利名稱為「新穎構造之黏性塑膠帶」，及修正請求專利
    部分，經經濟部智慧財產局編為第五四六二五號審查，准予專利，於公告期滿審
    查確定後，發給新型第四九八六號專利證書，專利權期間十年，自六十年一月二
    十二日起算至七十年一月二十一日止。嗣第三人即參加人，於八十五年十一月三
    十日對之提起舉發，經濟部智慧財產局以八十七年二月二十六日（八七）台專（
    判）一五○○六字第一○五四五二號函復，略以所提舉發不符專利法第一百零五
    條準用第七十二條第三項之規定，應不予受理。第三人訴經被告以八十七年八月
    二十一日經（八七）訴字第八七六三四○一二號訴願決定將原處分撤銷。經濟部
    智慧財產局重為審查結果，以司法審判之第三審為法律審，其目的在依法律之規
    定審查第二審判決之當否，上訴人僅得以第二審判決違背法令為不服之理由，至
    於事實則應以第二審判決所確定者為第三審判決之基礎，當事人不許提出新事實
    、新證據，第三人提起舉發時，與原告間之民事訴訟雖尚未確定，但已在第三審
    最高法院審理中，縱本件舉發案經處分舉發成立，亦不得於該第三審訴訟中主張
    ，至多僅有提起再審之可能，此與該民事訴訟如經判決確定，僅有提起再審之可
    能，尚無二致，且再審判決結果為何，有待法院進一步審酌，仍難謂第三人即參
    加人有可回復之法律上利益，仍為本案舉發駁回之審定，發給八十八年三月二十
    四日〈八八〉智專（七〉○二○三一字第一○八一三○號專利舉發審定書。第三
    人即參加人不服，訴經被告以八十八年七月三日經（八八）訴字第八八六三二九
    二四號訴願決定，將原處分撤銷，責由原處分機關即經濟部智慧財產局重為審查
    後，另為適法之處分。原告不服，提起再訴願遭駁回，遂提起本件行政訴訟，嗣
    第三人即參加人聲請獨立參加訴訟，本院並於九十年三月二十一日開庭行準備程
    序，原告及第三人經合法通知未到庭，而由被告陳述意見，本院因認本件撤銷訴
    訟之結果，第三人四維企業股份有限公司之權利或法律上利益將受損害，該第三
    人參加訴訟之聲請，核與規定相符，應予准許。
三、依行政訴訟法第四十二條第一項裁定如主文。
中    華    民    國     九十        年      三      月      二十六     日
                              臺北高等行政法院第 三 庭
                                          審 判 長 法  官  徐瑞晃
                                                   法  官  李得灶
                                                   法  官  曹瑞卿
右為正本係照原本作成。
不得聲明不服。
中    華    民    國     九十        年      三      月      二十六     日
                                                   書記官  方偉皓


司法院資訊處製作；財團法人民間司法改革基金會備份。
